最高法院刑事判決　　　　　　　　　 110年度台上字第6082號
上　訴　人　宋仁鍾



上列上訴人因違反森林法案件，不服臺灣高等法院中華民國 110
年9 月28日第二審判決（110年度原上訴字第126號，起訴案號：
臺灣臺北地方檢察署104 年度偵字第17073、19919、21937 號、
104年度少連偵字第105號、104年度偵緝字第1787號、105年度偵
字第657、1068號），提起上訴，本院判決如下：
    主  文
上訴駁回。
    理  由
一、按刑事訴訟法第377 條規定，上訴於第三審法院，非以判決
    違背法令為理由，不得為之。又按提起上訴，應自判決送達
    後20日內為之；提起上訴，應以上訴書狀提出於原審法院為
    之；第二審法院認為上訴書狀未敘述理由，且其情形無從補
    正者，應以判決駁回之。同法第349條前段、第350條第1 項
  、第367條分別定有明文。
二、另按送達不能依民事訴訟法第136 條（向應受送達人住、居
    所送達）、第137 條（付與辨別事理能力之同居人或受僱人
    ）規定為之者，得將文書寄存送達地之自治或警察機關，並
    作送達通知書兩份，一份黏貼於應受送達人住居所、事務所
    、營業所或其就業處所門首，另一份置於該送達處所信箱或
    其他適當位置，以為送達。此寄存送達，自寄存之日起，經
    10日發生效力。刑事訴訟法第62條準用民事訴訟法第138 條
    第1項、第2項規定明文。此種立法擬制送達之方式與生效時
    程，係為兼顧應受送達人受合法通知之權利，及訴訟程序得
    以迅速適當進行，以維護公共利益之目的。蓋送達制度攸關
    憲法保障人民訴願及訴訟權是否能具體落實，有鑑於人民可
    能因外出工作、旅遊或其他情事而臨時不在應送達處所，為
    避免其因外出期間受寄存送達，不及知悉寄存文書之內容，
    致影響其權利，民事訴訟法因而於民國92年9月1日增訂施行
    寄存送達應自寄存之日起，經10日始發生效力之規定，此刑
    事訴訟法準用之，乃就被告訴訟權所為更加妥適之保障。而
    此10日的擬制生效期限，乃立法者在不牴觸憲法正當法律程
    序要求之前提下，基於立法形成自由而決定。既足確保人民
    受合法通知之權利，自符憲法正當法律程序之要求，並與憲
    法第16條保障人民訴訟權之意旨無違。從而，應受送達人實
    際是否至自治或警察機關領取裁判書，或其領取時日為何，
    已非所問。
三、查上訴人宋仁鍾之住所設於新北市○○區○○000 號，有其
    戶籍資料及第二審上訴狀之記載可查。而本件違反森林法案
    件，經第一審判處上訴人罪刑後，按其住所送達判決時，因
    未獲會晤上訴人本人，亦無受領文書之同居人或受僱人，送
    達人乃依上述規定，於110年6月17日將應送達之判決正本寄
    存於送達地之警察機關新北市政府警察局新店分局忠治派出
    所，並依規定製作送達通知書2份，其中1份黏貼於上訴人住
    所門首，另1 份置於該送達處所信箱或其他適當位置，以為
    送達，有第一審送達證書在卷可查（參見第一審卷十第 169
    頁）。是自寄存之日起，經10日即110年6月27日，已發生送
    達之效力。上訴人之住、居所與第一審法院非同一所在地，
    加計在途期間2 日，其上訴期間計算至110年7月19日屆滿，
    上訴人竟遲至同年8 月12日始行提起上訴，顯已逾期。原審
    因認其上訴不合法，不經言詞辨論，判決駁回其在第二審之
    上訴，於法尚無不合。上訴意旨任憑己見，以其因工作所需
    長期離開該住所為由，泛言指摘上述寄存送達不合法，並非
    適法之第三審上訴理由。其上訴不合法律上程式，應予駁回
    。
據上論結，應依刑事訴訟法第395條前段，判決如主文
中    華    民    國   110    年    12    月    9     日
                  刑事第七庭審判長法  官  李  錦  樑  
                                  法  官  蔡  彩  貞  
                                  法  官  林  孟  宜  
                                  法  官  吳  淑  惠  
                                  法  官  錢  建  榮  
本件正本證明與原本無異
                                  書記官
中    華    民    國   110    年    12    月    10    日